臺灣板橋地方法院刑事判決　　　　　　　99年度易字第3268號
公　訴　人　臺灣板橋地方法院檢察署檢察官
被　　　告　張川祈
上列被告因贓物案件，經檢察官提起公訴（99年度偵字第11477
號），本院判決如下：
    主  文
張川祈故買贓物，處有期徒刑參月，如易科罰金，以新臺幣壹仟
元折算壹日。
    事  實
一、張川祈已預見真實姓名年籍不詳、自稱「小陳」之成年男子
    所兜售之ＳＯＮＹ廠牌筆記型電腦一臺（型號：ＶＧＮ－Ｇ
    １１８ＴＮ號、序號：0000000號，原為陳璟全所有
    ，於民國九十七年十一月間某日，在新北市蘆洲區○○○道
    附近，遭不詳人士破壞陳璟全停放於該處之自用小客車車窗
    而竊取之），應係他人犯財產性犯罪後所得之來源不明贓物
    ，竟仍基於故買贓物之不確定故意，於九十八年四月間某日
    ，在新北市○○區○○路與新莊路口附近，以新臺幣（下同
    ）八千元之價格，向「小陳」買受前述筆記型電腦。嗣因張
    川祈另案涉嫌竊盜，經警於九十八年十二月二十三日持搜索
    票前往新北市○○區○○路四十一號二樓之住處執行搜索，
    始循線查悉上情。
二、案經臺北市政府警察局大安分局移送臺灣臺北地方法院檢察
    署檢察官呈請臺灣高等法院檢察署檢察長令轉臺灣板橋地方
    法院檢察署檢察官偵查起訴。
    理  由
甲、證據能力方面：
一、按被告以外之人於審判外之言詞或書面陳述，除法律有規定
    者外，不得作為證據，刑事訴訟法第一百五十九條第一項固
    有明定。惟被告以外之人於審判外之陳述，雖不符同法第一
    百五十九條之一至之四規定，但經當事人於審判程序同意作
    為證據，法院審酌該言詞陳述或書面作成時之情況，認為適
    當者，亦得為證據，且當事人、辯護人於法院調查證據時，
    知有第一百五十九條第一項不得為證據之情形，而未於言詞
    辯論終結前聲明異議者，視為有前項之同意，此亦據刑事訴
    訟法第一百五十九條之五規定甚明。
二、本案判決所引用之被告以外之人於審判外之陳述，被告張川
    祈於一百年一月三十一日本院準備程序中，已陳稱：對證據
    能力沒有意見等語明確，迄本院言詞辯論終結前，復未對該
    等證據之證據能力聲明異議。本院審酌該等證據之取得，並
    無違法不當或證明力明顯過低之瑕疵，亦認以之作為證據，
    要屬適當，是以依刑事訴訟法第一百五十九條之五之規定，
    本案判決所引用之被告以外之人於審判外之陳述，均有證據
    能力。
乙、實體方面：
一、訊據被告坦承：九十八年十二月二十三日警方持搜索票在伊
    上址住處扣得之ＳＯＮＹ廠牌筆記型電腦一臺，係伊於九十
    八年四月間某日，在新北市○○區○○路與新莊路口附近，
    以八千元之價格向「小陳」買受等情不諱，惟矢口否認有何
    故買贓物犯行，辯稱：伊不知道「小陳」所販售之筆記型電
    腦實係贓物，僅因貪小便宜而誤買，主觀上沒有故買贓物之
    犯意云云。經查：
  (一)九十八年十二月二十三日警方持搜索票在被告上址住處搜得
    之ＳＯＮＹ廠牌筆記型電腦一臺，乃被告於九十八年四月間
    某日，在新北市○○區○○路與新莊路口附近，以八千元之
    價格向「小陳」所買受，惟該臺筆記型電腦本係陳璟全所有
    ，於九十七年十一月間某日，陳璟全將自用小客車停放在新
    北市蘆洲區○○○道附近時，遭不詳人士破壞車窗，放置於
    車內之前述筆記型電腦因此遭竊之事實，業據被告自承不諱
    ，核與證人即被害人陳璟全於警詢中指述之情節相符（見臺
    灣臺北地方法院檢察署九十九年度偵字第二三八四號偵查卷
    第八頁、第九頁），並有臺北市政府警察局大安分局物品發
    還領據一紙、系爭筆記型電腦照片及產品註冊資料一份在卷
    可稽（見同上偵查卷第二十一頁至第二十五頁），堪予認定
    。
  (二)被告雖辯稱：伊不知系爭筆記型電腦為贓物云云。然其於九
    十八年十二月二十三日警詢時，業已供陳：「（你明知所購
    買ＳＯＮＹ新力筆記型電腦…與市價差距過大，為何收購贓
    物？）我貪小便宜。」、「（是否知道綽號『小陳』於何時
    、何地竊取財物？）不知道，我只知道綽號小陳販售竊取的
    贓物。」等情在卷（見同上偵查卷第四頁），且於本院審理
    時供述：「（你製作警詢筆錄時，有無看過才簽名？）有。
    」、「（警察製作筆錄時有無對你刑求逼供？）都沒有。」
    等語明確，則被告於九十八年四月間向「小陳」購買系爭筆
    記型電腦時，其對於該電腦之來源恐非正當一事是否全無所
    悉，實已要非無疑。
  (三)再者，一般人購買二手電腦時，對於該等物品之來源、規格
    、使用暨耗損情形、拋售理由等項目，多會仔細詢問，在售
    價明顯低於市場行情時更是如此，以杜絕來源爭議，或避免
    日後徒增之修繕支出。然被告向「小陳」洽購系爭筆記型電
    腦之過程中，並未詢問來源，亦未要求「小陳」出示購買證
    明或保證書之事實，另據證人即被告友人李自強於本院審理
    時證述綦詳（見本院卷一百年三月十四日審判筆錄第六頁）
    ，被告於同日亦自承：「（你有無問小陳說這台電腦用多久
    了？）沒有。」、「（你有無問小陳說這台電腦的購買證明
    或保證書何在？）都沒有。」等情不諱，復於九十九年四月
    二十七日檢察官訊問時陳稱：「…我是貪小便宜心態，我有
    去詢價，該筆記型電腦二手約一萬三千餘元，…。」、「（
    是否承認收受贓物罪？）我不是明知，但是我多多少少覺得
    那也有可能是贓物。」等情在卷（見臺灣板橋地方法院檢察
    署九十九年度偵字第一一四七七號偵查卷第七頁、第八頁）
    ，足認被告主觀上對於系爭筆記型電腦售價明顯低於市場行
    情，其來源恐非正當一事，實已有所預見，然其仍未進一步
    向「小陳」詢問，亦未要求「小陳」出示購買證明或保證書
    ，顯然縱算購得之筆記型電腦確為來路不明之贓物，亦無違
    被告本意，被告主觀上有故買贓物之不確定故意，甚為明確
    。被告辯稱：伊只是貪小便宜，不知道是贓物云云，洵屬卸
    責之詞，無足可採。
  (四)綜上所述，本案事證明確，被告犯行堪予認定。
二、核被告所為，係犯刑法第三百四十九條第二項之故買贓物罪
    。爰審酌被告所為有害陳璟全遭竊財物之追查，惟其素行尚
    屬良好，暨其犯罪之動機、目的、故買之贓物價值，兼以否
    認犯罪之犯後態度等一切情狀，量處如主文所示之刑，並諭
    知易科罰金之折算標準。
據上論斷，應依刑事訴訟法第二百九十九條第一項前段，刑法第
三百四十九條第二項、第四十一條第一項前段，刑法施行法第一
條之一，判決如主文。
本案經檢察官黃怡華到庭執行職務。
中    華    民    國   100    年    3     月    28    日
                  刑事第二十一庭  審判長法  官  劉元斐
                                        法  官  李俊彥
                                        法  官  方鴻愷
上列正本證明與原本無異。
如不服本判決，應於判決送達後10日內敘明上訴理由，向本院提
出上訴狀 (應附繕本) ，上訴於臺灣高等法院。其未敘述上訴理
由者，應於上訴期間屆滿後20日內向本院補提理由書「切勿逕送
上級法院」。
                                        書記官  陳金鳳
中    華    民    國   100    年    3     月    31    日
附錄本案論罪科刑所引法條
刑法第三百四十九條：
收受贓物者，處三年以下有期徒刑、拘役或五百元以下罰金。
搬運、寄藏、故買贓物或為牙保者，處五年以下有期徒刑、拘役
或科或併科一千元以下罰金。
因贓物變得之財物，以贓物論。